最高法院刑事判決　　　　　　　　　 110年度台上字第5873號
上　訴　人　賴致中
 
 
上列上訴人因過失傷害案件，不服臺灣高等法院臺南分院中華民
國110年5月28日第二審判決（110年度交上易字第107號，起訴案
號：臺灣雲林地方檢察署108 年度偵字第1316號），提起上訴，
本院判決如下：
    主  文
上訴駁回。
    理  由
一、刑事訴訟法第377 條規定，上訴於第三審法院，非以判決違
    背法令為理由，不得為之。是提起第三審上訴，應以原判決
    違背法令為理由，係屬法定要件。如果上訴理由書狀並未依
    據卷內訴訟資料，具體指摘原判決不適用何種法則或如何適
    用不當，或所指摘原判決違法情事，顯與法律規定得為第三
    審上訴理由之違法情形不相適合時，均應認其上訴為違背法
    律上之程式，予以駁回。
二、本件原審審理結果，認為上訴人賴致中有如原判決事實欄所
    載過失傷害犯行，因而撤銷第一審諭知無罪之判決，經比較
    新舊法，改判論處上訴人犯修正前刑法第284條第1項前段之
    過失傷害罪刑，已詳敘其調查、取捨證據之結果及憑以認定
    犯罪事實之心證理由，並就上訴人否認犯行供詞及所辯各語
    認非可採，予以論述及指駁。
三、原判決認定上訴人前開犯行，係綜合上訴人之部分供述、證
    人即告訴人陳簡秀惠之證述及卷附相關證據資料，相互勾稽
    ，憑為認定上訴人駕駛自用大貨車於左轉彎時，應行至交岔
    路口中心處左轉，且無不能注意之情形，卻疏未注意即提前
    左轉，適同向後方由陳簡秀惠騎乘機車未與前車保持隨時可
    以煞停距離，因煞車不及而以機車車頭擦撞該自用大貨車左
    後側，致陳簡秀惠人車倒地受傷之犯罪事實。並就上訴人駕
    駛過失肇事與陳簡秀惠之傷害結果，何以有相當因果關係之
    認定，詳為論述。又根據上訴人自承為使自用大貨車順利左
    轉駛入產業道路，乃於未達交岔路口中心處提前左轉等語，
    及國立澎湖科技大學鑑定結果等相關資料，敘明上訴人違反
    道路交通安全規則第102條第1項第5 款規定，於左轉彎時未
    行至交岔路口中心處，並占用來車道提前左轉，如何具有過
    失，且不因陳簡秀惠與有過失而解免其責，及交通部公路總
    局嘉義區監理所嘉雲區車輛行車事故鑑定委員會與交通部公
    路總局覆議結果所為上訴人無肇事原因之鑑定，如何不足採
    取，記明所憑。復針對陳簡秀惠於警詢、偵查中所述其行車
    動態，及於第一審審理時所指上訴人車輛原本停於路邊，突
    然左轉等語，如何不足採納，依據卷證資料，逐一剖析論述
    。所為論列說明，係綜合調查所得直接、間接證據，本於事
    實審採證認事之職權行使及推理作用，予以判斷認定，無悖
    乎經驗法則與論理法則。要無適用法則錯誤可言。至原判決
    以上訴人可擇其他路線行駛為由，不採上訴人所辯因所駕自
    用大貨車車型較大，乃於未達交岔路口中心處即提前左轉之
    說詞，並非據此論以上訴人犯罪，上訴意旨執以指摘，難謂
    適法。另國立澎湖科技大學依兩車撞擊點及碰撞地點、可行
    反應時間、肇事原因分析等，說明上訴人自用大貨車左轉彎
    瞬間，陳簡秀惠之機車在其左後方，且以機車車頭撞擊自用
    大貨車左後側，縱其肇事責任歸屬認上訴人未注意左側來車
    ，未載明係左後側來車，用語未臻精確，仍不生影響於判決
    結果，自非適法之上訴第三審理由。
四、汽車行駛至交岔路口左轉彎時，應距交岔路口30公尺前顯示
    方向燈或手勢，換入內側車道或左轉車道，行至交岔路口中
    心處左轉，並不得占用來車道搶先左轉，道路交通安全規則
    第102條第1項第5 款定有明文。此規範目的在確認行車順序
    及劃分道路路權，以維護交通往來之安全。欲左轉之汽車駕
    駛人，於接近交岔路口前之相當距離，即應顯示左轉方向燈
    或手勢，並逐漸換入內側或左轉車道，使同向的後車可以注
    意到前車將行左轉，採取減速或變更車道位置等安全措施，
    保障同向後車駕駛人充足之認知反應時間及採行有效行為，
    確保道路參與人之用路安全，而非僅課以左轉車駕駛人注意
    對向或前方來車之義務。原判決已綜合案內事證，敘明上訴
    人因未達道路交岔路口中心處貿然提前左轉彎，違反道路交
    通安全規則第102條第1項第5 款規定，致同向後方陳簡秀惠
    閃避不及而受傷，難辭其過失傷害罪責之理由。要無適用法
    則不當之違失。上訴人意旨徒以上開規定係規範左轉彎車與
    對向來車之優先順序，或謂其左轉時對向並無來車，自無占
    用來車道之違規等語，指摘原判決論以過失傷害罪刑為違法
    ，係以自己之說詞，持不同評價而為爭辯，難認有據。
五、綜合前旨及其他上訴意旨，無非置原判決所為明白論斷於不
    顧，就原判決已說明事項，徒憑己意而為相異評價，重為事
    實之爭執，或對於事實審法院取捨證據與自由判斷證據證明
    力之職權行使，徒以自己說詞，任意指為違法，或單純為事
    實上枝節性之爭辯，要與法律規定得為第三審上訴理由之違
    法情形，不相適合。本件上訴違背法律上之程式，應予駁回
    。 
據上論結，應依刑事訴訟法第395條前段，判決如主文。
中    華    民    國   110    年    11    月    17    日
                  刑事第六庭審判長法  官  許  錦  印  
                                  法  官  何  信  慶  
                                  法  官  朱  瑞  娟  
                                  法  官  劉  興  浪  
                                  法  官  高  玉  舜  
本件正本證明與原本無異
                                  書記官
中    華    民    國   110    年    11    月    22    日